# 合伙基金平台是否被合并的问题

提问人：jackiechen8623 时间：2016-06-03 15:40:34
背景： 1 、甲公司为A股上市公司，乙公司为甲公司全资子公司； 2 、丙公司为中国境内的投资公司，丁公司为丙公司的全资子公司； 3 、甲、乙、丙、丁四家公司拟共同成立以有限合伙企业B公司； 乙、丁为普通合伙人、甲、丙为有限合伙人，普通合伙人出资较低，有限合伙人出资较高； 4 、B公司用于收购与甲公司经营相同业务的公司，例如C公司； 5 、B公司的合伙协议中有如下约定： （ 1 ）公司的经营期限： 5 年； （ 2 ）公司收购目标（例如C公司）：由双方各自寻找（双方目前均有渠道）； （ 3 ）对于收购目标，双方均有否决权； （ 4 ）收购的目标公司在公司经营期间，由甲公司择机收购，其收购价款为经第三方评估机构评估的价款；
（ 5 ）对于丙、丁公司在经营期间的回报：保证其在合伙企业清算时取得不低于10%的固定回报，如低于最低回报甲公司的实际控制人将补偿； （ 6 ）对于清算时点的公司资产的分配：公司清算时，先保证丙、丁俩家的本金及最低回报，然后退甲、乙的本金及回报（回报率定为10%），再有剩余在进行分配； 问题：下述理解是否正确？ 1 、针对上述条款，甲公司需要对B公司的合并报表（即B公司合并C公司）进行合并，并将丙、丁公司的投资作为一项负债，各期计提利息； 2 、如果想要甲公司不对B公司的合并报表进行合并，是否可以通过修改如下任一条款达到，或者修改下述两项条款达到： （ 1 ）甲公司的实际控制人不再对丙、丁的最低回报进行保底； （ 2 ）关于清算时点的资产分配：四家公司按出资比重进行分配，有限合伙人在前，普通合伙人在后； 3 、“收购的目标公司在公司经营期间，由甲公司择机收购，其收购价款为经第三方评估机构评估的价款”，是否也是影响是否合并报表的主要条款。

回答人：chenyiwei
一般认为，上市公司（或其子公司，下同）参与并购基金，同时具有以下特征的，通常应认为上市公司对该并购基金具有控制权，应将该并购基金及该基金所控制的被投资企业纳入上市公司的合并报表范围： 1 、上市公司是该基金的唯一劣后级LP（或持有绝大部分劣后级LP份额），其他LP都是寻求有保证的固定回报的财务投资者（优先级LP），由此上市公司享有或承担了该基金运作中的全部（或绝大部分）剩余风险和报酬，该基金回报的可变性基本集中于上市公司所持基金份额，其他LP的本金安全和约定收益可获得较高程度的保障。 2 、该并购基金的设立目的就是服务于上市公司的并购需求，为上市公司的对外并购提供杠杆融资，上市公司主导和参与了其设立和架构设计，该基金的投资方向集中于上市公司的同行业和上下游行业（或者上市公司拟进入的其他行业），可以为上市公司实现并购的协同效应。 3 、虽然设有普通合伙人（GP），但GP所占份额很低，基本可以认为GP属于《企业会计准则第 33 号——合并财务报表（ 2014 年修订）》所指的“代理人”。虽然名义上GP拥有广泛的决策权力，包括在投资决策委员会或类似机构的多数表决权或否决权，但其权力实际上归属于作为主要责任人的上市公司。上市公司通过其自身作为劣后级LP的权力，以及通过作为代理人的GP所持有的权力，实质上主导了该基金的投资进入和退出决策。 4 、上市公司能够控制该基金的投资退出渠道，例如约定基金一旦投资，则过一段时间后上市公司应向基金收购该投资，或者在基金退出时拥有优先购买权等。其退出时的收购作价安排足以保证优先级LP的出资本金安全和获取约定收益。
请注意：上述分析只是一般性的讨论，具体情况还应个案分析，不能认为不满足上述条件中的部分条件，就一定可以不将该并购基金纳入上市公司的合并报表范围。
如果认为上市公司能够控制该基金，则应将该基金及其所控制的被投资企业纳入上市公司的合并报表范围。在该上市公司的合并报表层面，对于优先级LP的出资和约定收益，即使其由第三方（如本案例中上市公司的大股东）而不是上市公司本身提供担保，也应当列报为负债；应支付给优先级LP的投资回报应确认为利息支出。其原因是此类优先级LP的出资额不论在该基金自身的报表中，还是在作为该基金的控制方的上市公司的合并报表中，都满足《企业会计准则第 37 号——金融工具列报（ 2014 年修订）》第二章所规定的金融负债定义和确认条件。
从你说的情况看，该基金的合伙人有明显的优先和劣后的区分，丙实际上是优先级LP，甲是劣后级LP，虽然约定最终的兜底责任是甲公司 的实际控制人承担的，但因为本身的优先／劣后权益结构安排，保证丙的本金安全和约定收益的责任首先是由甲承担的，只有甲的投资本金亏光之后再发生的超额亏损才会由实际控制人承担，而一般理解发生此类情况的可能性很小。所以甲实际上是该合伙企业风险和报酬的最终承担者，应将该并购基金纳入其合并报表范围。

提问人：baicheng 时间：2016-06-04 12:30:23
陈老师，如果上市公司甲的退出条件和有限合伙人丙对等，没有优先劣后之分，同时协议中没有大股东担保，是否需要合并？（或者说金融合作方关注的对上市市公司同行业的项目投资，如有可能选择装入上市公司是追求自身的收益最大化，而不是仅仅作为一项保底投资）

回答人：chenyiwei
这种情况下有可能可以不合并，关键是：（ 1 ）双方对投资的进入和退出决策要有同等的表决权，上市公司一方不能主导；（ 2 ）上市公司一方虽享有可变回报，但不能利用其权力影响可变回报。如是可以不合并。

提问人：jackiechen8623 时间：2017-03-12 17:29:06
陈总，如下理解是否正确： 1 、如果经判断上市公司不具有控制基金公司的权利，对于基金公司对外投资的可以达到控制公司，上市公司也无需合并； 2 、如果经判断上市公司不具有控制基金公司的权利，对上市公司与基金公司同时投资的公司，上市公司对其享有股权，无需考虑基金公司持有股权部分；

回答人：chenyiwei
不完全对。很多时候基金公司会与上市公司签订委托经营管理协议，可能导致上市公司不控制基金但控制被投资企业的情况。